【裁判字號】    97,抗,593
【裁判日期】    971231
【裁判案由】    聲明異議
【裁判全文】
臺灣高等法院臺中分院民事裁定  97年度抗字第593號
抗  告  人  偉翔建設股份有限公司
法定代理人  丙○○
相  對  人  乙○○
相  對  人  甲○○
上列抗告人因與相對人乙○○等間聲明異議事件，對於中華民國
97年11月17日台灣苗栗地方法院97年度執字第12274號所為裁定
提起抗告，本院裁定如下：
    主  文
抗告駁回。
抗告程序費用由抗告人負擔。
    理  由
一、抗告人抗告意旨略為：
  (一)原裁定法院雖認定坐落苗栗市○○段231之20地號土地上債
    務人甲○○所有建物之2、3樓（門牌號碼苗栗市○○街90號
    ）及同段231之231地號土地上債務人甲○○所有建物前段3
    樓及後段2樓（無門牌）為抗告人增建，但經勘驗後認定231
    之20地號土地上建物之2、3樓之樓梯將被拆除約20公分云云
    ，且增建於債務人所有之一樓建物屋頂上，遂認定該建物不
    具結構上及使用上之獨立性云云。惟查任何一般非一樓之區
    分所有建物，若一樓建物一旦遭拆除，其通往一樓以上之樓
    梯及一樓以上之區分所有建物均將無所附麗，勢必無法繼續
    使用，其情形較之本件所謂「樓梯將被拆除約20公分」，更
    行嚴重，卻不影響一樓以區分所有建物之結構上及使用上之
    獨立性。況依勘臉筆錄記載：「福星街90號建物有二支樓梯
    通往二樓，依前次測量結果靠近福星街92號之樓梯將拆除約
    20公分左右，其餘不拆除樓梯部分可通往甲○○之土地。」
    換言之，抗告人增建部分縱設確有「樓梯將拆除約20公分左
    右」之情形，然該建物不僅仍有該拆除20公分之樓梯所餘之
    l公尺餘樓梯可用，且仍有一支完好之樓梯可供通往2、3樓
    ，足證該增建部分，其結構上及使用上顯具獨立性。迺原裁
    定竟以甲○○所有之建物倘拆除，則抗告人增建物部分之樓
    梯將被拆除約20公分（尚存l公尺餘），遂認抗告人增建部
    分不具結構上及使用上之獨立性云云，其認事用法，顯然違
    背常理，殊嫌無稽，
  (二)再者，判決於執行法上得為強制執行之執行名義，限於給付
    判決；確定之形成判決，僅有形成力而無執行力，故毋庸經
    執行即可形成一定之法律效果，是形成判決並不適於執行，
    不得據以聲請執行機關實施強制力，此分別有司法院第2879
    號、2898號解釋令及最高法院19年抗字第580號、26年渝抗
    字第51號判例足稽。換言之，確定之形成判決並非強制執行
    法第4條第l項第l款、第6款之執行名義，亦非民事訴訟法第
    114條第3項之「有執行力之執行名義」。惟原裁定法院卻援
    引所涉事實與本案並不相同之先例，認定執行債權人可憑分
    割共有土地之形成判決，責令執行債務人或拆除抗告人之合
    法建物抗告人權利，自屬違法。債權人拒不另向抗告人提出
    相關訴訟，俾便釐清權責，執意利用強制執行程序拆除抗告
    人所有建物，自同有未洽。
二、按非主物之成分，常助主物之效用，而同屬一人者，為從物
    ；主物之處分，及於從物，民法第68條第1項、第2項分別定
    有明文，故在查封時已成為不動產之從物者，該從物亦在拍
    賣範圍內，由拍定人取得該從物所有權，執行法院應予一併
    點交。又動產因附合而為不動產之重要成分者，不動產所有
    人取得動產所有權，民法第811條亦有明文規定，故主建物
    附加之增建物如無獨立出入口，不能為獨立使用者，應屬主
    建物之附屬物而為主建物之一部分，可併就該增建物為執行
    ，而由拍定人取得該增建物之所有權，執行法院亦應予一併
    點交（最高法92年度台抗字第338號裁判參照）。次按，強
    制執行程序開始後，除法律另有規定外，不停止執行。有回
    復原狀之聲請，或提起再審或異議之訴，或對於和解為繼續
    審判之請求，或提起宣告調解無效之訴、撤銷調解之訴，或
    對於許可強制執行之裁定提起抗告時，法院因必要情形或依
    聲請定相當並確實之擔保，得為停止強制執行之裁定。強制
    執行法第18條第1項、第2項定有明文。
三、經查，抗告人主張坐落苗栗市○○段231之20地號土地上債
    務人甲○○所有建物（門牌：苗栗市○○街90號）之2、3樓
    及同段231之231地號土地上債務人甲○○所有建物（無門牌
    ）前段3樓及後段2樓，為抗告人所增建；惟經原審履勘結果
    ，前開231之20地號土地上建物之2、3樓，樓梯將被拆除約
    20公分，係增建於債務人所有之一樓建物屋頂上；231之231
    地號土地上建物2、3樓均沒有獨立出入口，須由一樓通往2
    、3樓，此有履勘筆錄附卷可稽，故抗告人所主張之上開增
    建部分，不具結構上及使用上之獨立性，應屬債務人所有主
    建物之附屬建物，為主建物之一部分，由主建物所有權人即
    債務人甲○○取得所有權，自為原分割共有物判決執行效力
    所及。
四、又以共有土地為原物分割之裁判，縱未宣示交付管業，但其
    內容實含有互為交付之意義，當事人仍得依強制執行法第13
    1條第1項規定請求點交。從而土地既應點交，則地上建物，
    依司法院院解字第3583號解釋，亦當然含有拆除效力在內，
    依強制執行法第125條準用第100條之法意推之，自可拆除房
    屋點交土地與分得之當事人（最高法院79年度台抗字第21號
    裁定參照）。本件債權人以臺灣苗栗地方法院（下稱苗栗地
    院）87年度重訴字第73號分割共有物事件民事確定判決為執
    行名義，聲請執行法院命債務人將伊所有坐落苗栗縣苗栗市
    ○○段231-20號、231-231號、231-245號三筆面積合計695
    平方公尺之土地上之房屋拆除，並將該土地交付與伊等情，
    提出民事判決及確定證明書、土地登記謄本，暨相對人名義
    於民國96年6月27日書具蓋有中華民國駐巴拉圭大使館公證
    戳記之授權書影本等為證，經苗栗地院於同年9月13日以苗
    院燉96執良字第12274號執行命令限期債務人履行拆屋交地
    ，自屬有據。是聲明人之聲明異議為無理由，應予駁回。原
    審因而駁回抗告人之異議，核無不合，抗告意旨指摘原裁定
    不當，要求廢棄改判，非有理由，應予駁回。
據上論結，本件抗告為無理由。依強制執行法第30條之1，民事
訴訟法第495條之1第1項、第449條第1項、第95條、第78條，裁
定如主文。
中    華    民    國    97    年    12    月    31    日
                  民事第五庭    審判長法  官  林陳松
                                      法  官  古金男
                                      法  官  鄭金龍
以上正本係照原本作成。
再為抗告應以適用法規顯有錯誤為理由，並經本院之許可，該許
可以原裁定所涉及之法律見解具有原則上之重要性者為限。
如提起再抗告者應於裁定送達後十日內向本院提出抗告理由狀（
須按照他造人數附具繕本）並繳納抗告裁判費新臺幣壹仟元，同
時委任律師或具有律師資格之關係人為代理人。
                                      書記官  陳振海
中    華    民    國    98    年    1     月    5     日
                                                      Ａ


司法院資訊處製作；財團法人民間司法改革基金會備份。
